最高法院刑事判決　　　　　　　　　　　　　　　九十一年度台上字第五○八一號
　　上　訴　人　甲○○
右上訴人因文心麗景實業股份有限公司自訴偽造文書罪案件，不服台灣高等法院台中
分院中華民國八十九年六月十三日第二審判決（八十九年度上訴字第二七九號，自訴
案號：台灣台中地方法院八十八年度自字第三八五號），提起上訴，本院左：
    主  文
原判決撤銷，發回台灣高等法院台中分院。
    理  由
本件原判決認定上訴人即被告甲○○係台中市○○○街自訴人文心麗景實業股份有限
公司（下稱「文心公司」）董事，於民國八十七年間負責該公司裝潢及採購事宜，竟
意圖為自己不法之所有，於同年二月間，先以其有北二建設股份有限公司名義向佳材
興業股份有限公司（下稱「佳材公司」）採購大理石建材後，再偽造佳材公司負責人
郭正一簽名與文心公司簽訂之採購確認書，並提高單價，採向文心公司詐取款項。文
心公司陷於錯誤，分別於八十七年三月六日及同年四月二十三日交付付款人為上海商
業儲蓄銀行、二五０九四二號、面額新台幣（下同）六十七萬一千八百元，及二七二
三五五號、面額三十萬二千五百八十元支票兩紙予上訴人。上訴人即偽刻佳材公司之
印章，蓋用在二七二三五五號支票上偽造背書，以提示兌現。同年四月二十三日上訴
人又向文心公司謊稱尚應支付梵帝崗石材有限公司（下稱梵帝崗公司）購買石材部分
尾款，向該公司詐得同上付款銀行二七二三五六、面額二十五萬四千五百九十九元支
票一紙。上訴人復偽刻梵帝崗公司之印章，在上述支票上偽造領款背書後，持以提示
兌領。足以生損害於上開公司等情。因而維持第一審論處上訴人連續行使偽造私文書
，足以生損害於他人罪刑之判決，駁回上訴人在第二審之上訴。固非無見。
惟查，(一)、上訴人始終否認採購確認證書上「郭正一」之簽名係其偽造，該署押是否
上訴人所偽造？或其利用他人偽造？亦涉及有無共同正犯或間接正犯之問題。乃原審
對此未予調查明白，亦未說明其所憑之證據及認定之理由，即逕認該「郭正一」之簽
名係上訴人偽造，尚嫌未盡調查能事及理由不備之疏誤。(二)、原判決（第十頁第十七
行）理由論述上訴人連續三次（含以支付梵帝崗公司尾款為由行詐部分）詐欺取財，
但其事實欄（第二段）僅謂上訴人持偽造之採購確認書向文心公司謊稱向佳材公司購
買大理石，致文心公司陷於錯誤，而分別付給前述二五０九四二、二七二三五五號支
票兩紙云云而已，究竟上訴人向文心公司係行詐一次，而由文心公司交付兩紙支票，
或先後兩次分別為之？何時為之？並未明白認定，則上開理由之論述自失所依據，自
屬可議。(三)、本件固由監察人林欽源弋表自訴人公司提起自訴，但上訴人主張該自訴
並未經自訴人公司股東會決議，有違公司法第二百十二條、第二百十三條之規定，起
訴不合程式等語，究竟有無理由，原判決並未詳細說明，亦屬理由不備之疏誤。上訴
人上訴意旨，指摘原判決不當，非無理由，應認有撤銷發回更審之原因。至原判決認
為無罪（不另為無罪諭知）部分，因與前述發回之有罪部分有審判不可分之關係，爰
一併發回更審。附此敘明。
據上論結，應依刑事訴訟法第三百九十七條、第四百零一條，判決如主文。
中      華      民      國    九十一    年      九      月     十二     日
                              最高法院刑事第六庭
                                  審判長法官  吳  雄  銘
                                        法官  池  啟  明
                                        法官  石  木  欽
                                        法官  郭  毓  洲
                                        法官  吳  三  龍
      右正本證明與原本無異
                                              書  記  官
中      華      民      國    九十一    年      九      月              日
